【裁判字號】    97,訴,354
【裁判日期】    970320
【裁判案由】    廢棄物清理法
【裁判全文】
臺灣彰化地方法院刑事判決               97年度訴字第354號
公  訴  人  臺灣彰化地方法院檢察署檢察官
被      告  甲○○
選任辯護人  李進建律師
上列被告因違反廢棄物清理法案件，經檢察官提起公訴（九十七
年度偵字第八○二號），本院依簡式審判程序判決如下：
    主  文
甲○○未依廢棄物清理法規定領有廢棄物清除許可文件，從事廢
棄物清除，處有期徒刑壹年貳月，緩刑肆年，並應向公庫支付新
臺幣伍萬元。
    事  實
一、甲○○明知未依廢棄物清理法第四十一條第一項規定領有廢
    棄物清除許可文件，不得從事廢棄物清除，竟仍於民國九十
    七年一月十六日上午十一時四十七分許，以新臺幣（下同）
    七千元之代價，受雇於真實姓名年籍不詳、綽號「昆雄」之
    成年男子，駕駛其所經營韋任工程行（名義負責人為甲○○
    之父陳財旺）所有之車牌號碼五四二－ＳＧ號自用大貨車，
    自彰化縣溪湖鎮○○路某工地（起訴書誤載為彰化縣芳苑鄉
    崙腳村某工地），載運總重約二點五公噸之廢木材、廢磚塊
    、雜草、垃圾等屬於一般事業廢棄物之營建廢棄物後，旋即
    至彰化縣芳苑鄉永興村永興海堤大排永興排水閘門東南側約
    二十五公尺處之空地傾倒。嗣於同日中午十二時五十分許，
    為警會同彰化縣環境保護局稽查人員至上開地點稽查，而當
    場查獲，並扣得上開自用大貨車一輛，始查悉上情。
二、案經彰化縣警察局溪湖分局報告臺灣彰化地方法院檢察署檢
    察官偵查起訴。
    理  由
一、按除被告所犯為死刑、無期徒刑、最輕本刑為三年以上有期
    徒刑之罪或高等法院管轄第一審案件者外，於刑事訴訟法第
    二百七十三條第一項程序進行中，被告先就被訴事實為有罪
    之陳述時，審判長得告知被告簡式審判程序之旨，並聽取當
    事人、代理人、辯護人及輔佐人之意見後，裁定進行簡式審
    判程序；除簡式審判程序、簡易程序及第三百七十六條第一
    款、第二款所列之罪之案件外，第一審應行合議審判；刑事
    訴訟法第二百七十三條之一第一項、第二百八十四條之一分
    別定有明文。本件被告甲○○所犯係死刑、無期徒刑、最輕
    本刑為三年以上有期徒刑或高等法院管轄第一審案件以外之
    罪，且於本院行準備程序時就被訴事實為有罪之陳述，經受
    命法官告知簡式審判程序之旨，並聽取公訴人、被告、辯護
    人之意見後，本院合議庭認無不得或不宜改依簡式審判程序
    進行之處，經評議結果，裁定改由受命法官獨任行簡式審判
    程序，合先敘明。
二、上開事實，業據被告於警詢、偵訊、本院審理時，坦承不諱
    ，並有查扣物品明細清單、責付保管條、彰化縣環境保護局
    環境稽查工作紀錄、甲○○之國民身分證、上開自用大貨車
    之行車執照各一紙、查獲現場照片八幀在卷可稽，足徵被告
    之自白確與事實相符。又按廢棄物清理法所稱之一般事業廢
    棄物，係指由農工礦廠（場）、營造業等事業所產生具有毒
    性、危險性，其濃度或數量足以影響人體健康或污染環境之
    有害廢棄物以外之廢棄物，廢棄物清理法第二條定有明文。
    被告所傾倒之廢棄物，係源自於建築工地施工所生之廢木材
    、廢磚塊、雜草、垃圾等物，而該等物品尚無影響人體健康
    或污染環境之虞，業據被告供承明確，並有卷附之彰化縣環
    境保護局稽查隊環境稽查工作紀錄一份、現場照片八幀可稽
    ，按諸前揭規定，被告所傾倒之物確屬一般事業廢棄物無訛
    。另一般事業營建建築廢棄物，雖屬可再利用之廢棄物範籌
    ，惟仍不失為事業廢棄物之性質，故依再利用之方式，再利
    用可再利用廢棄物時，縱有違反主管機關公告之管理方式或
    許可文件內容之情事，固非屬違法清除、處理廢棄物之範疇
    ，而應科以行政罰。然若行為人根本即非再利用可再利用廢
    棄物，而係以隨地傾倒或任意掩埋之方式，違法清除、處理
    廢棄物，即無所謂再利用可言，此觀諸營建事業廢棄物再利
    用種類及管理方式、從事事業廢棄物再利用及違法清除處理
    及再利用認定原則即明。從而，廢棄物清理法第三十九條所
    定，事業廢棄物之再利用，應依中央目的事業主管機關規定
    辦理，不受第二十八條、第四十六條之限制，係以再利用為
    前提，若非再利用，而係載運、傾倒事業廢棄物，即仍有同
    法第四十六條第一項第四款之未領有廢棄物處理許可文件，
    從事廢棄物清除罪之適用，故行為人究係違法清除廢棄物或
    僅係再利用可再利用廢棄物，應依事實認定之，非概可免罰
    。本件被告非但不具再利用機構之資格，且未經分類，即以
    隨地傾倒、棄置之方式，清除上開廢棄物，按諸前揭說明，
    被告顯非對於可再利用資源為再利用，被告未領有廢棄物清
    除許可文件，即任意載運、傾倒上開廢棄物，自有廢棄物清
    理法第四十六條第一項之適用。本件事證明確，被告違反廢
    棄物清理法第四十六條第一項第四款之犯行，應堪認定。
三、按廢棄物清理法所謂「未依廢棄物清除、處理許可證或核備
    文件內容貯存、清除、處理廢棄物」，其中「貯存」、「清
    除」、「處理」之專用名詞定義係指：(一)、貯存：指一般廢
    棄物於清除、處理前，放置於特定地點或貯存容器、設施內
    之行為。(二)、清除：指一般廢棄物之收集、運輸行為。(三)、
    處理：指下列行為：1.中間處理：指一般廢棄物在最終處置
    前，以物理、化學、生物、熱處理、堆肥或其他處理方法，
    改變其物理、化學、生物特性或成分，達成分離、減積、去
    毒、固化或安定之行為；2.最終處置：指將一般廢棄物以安
    定掩埋、衛生掩埋或封閉掩埋之行為；3.再利用：一般廢棄
    物做為原料、材料、燃料、填土或其他經中央主管機關及目
    的事業主管機關認定之用途行為，業經事業廢棄物貯存清除
    處理方法及設施標準第二條第一項規定明確。又按廢棄物清
    理法第四十一條第一項前段既規定，從事廢棄物清除、處理
    業務者，應向直轄市、縣（市）主管機關或中央主管機關委
    託之機關申請核發公民營廢棄物清除、處理機構許可文件後
    ，始得受託清除、處理廢棄物業務。則同法第四十六條第一
    項第四款所謂未依第四十一條第一項規定領有廢棄物清除、
    處理許可文件，從事廢棄物貯存、清除、處理者，自不限於
    公民營廢棄物清除處理機構，凡未領有許可證或核備文件而
    從事廢棄物貯存、清除、處理者，即足當之（最高法院九十
    二年度臺上字第一二一三號判決意旨參照）。本件被告將前
    開屬一般事業廢棄物之營建廢棄物載運至永興海堤大排傾倒
    ，按諸前揭規定，應屬廢棄物清理法所規定之清除行為。被
    告未依廢棄物清理法規定領有廢棄物清除許可文件，從事廢
    棄物清除，是核被告所為，係違反廢棄物清理法第四十六條
    第四款之未依廢棄物清理法第四十一條第一項規定領有廢棄
    物清除許可文件，從事廢棄物清除罪。爰審酌被告無視政府
    對環境保護之政令宣導，未依環境保護相關規定從事廢棄物
    之清除，並任意傾倒在排水溝內，對於環境衛生影響甚鉅，
    然考量其並無前科，素行尚佳，傾倒廢棄物之數量僅有一車
    次，所得利益亦非甚鉅，暨犯罪後坦承犯行，態度尚屬良好
    等一切情狀，量處如主文所示之刑。又按供犯罪所用或供犯
    罪預備之物，以屬於犯罪行為人者為限，得沒收之，刑法第
    三十八條第一項第二款、第三項前段定有明文。是供犯罪所
    用之物是否應予沒收，以屬於犯罪行為人者為限，並依照具
    體個案之情形審究是否有沒收之必要，亦即，若扣案之物非
    屬於違禁物，法律乃賦予法院對於扣案之物有決定宣告沒收
    與否之裁量權限。扣案之車牌號碼五四二－ＳＧ號自用大貨
    車一輛，係被告所經營韋任工程行（名義負責人為甲○○之
    父陳財旺）所有、供其犯本件犯罪所用之物，固經被告供承
    在卷，然該自用大貨車價格不菲，且為被告日常謀生之工具
    ，審酌被告未經許可從事廢棄物清除行為之侵害程度及犯罪
    情節，及該自用大貨車非屬違禁物，更非專供本案犯罪之用
    ，如併予宣告沒收，對被告所生損害及懲罰效果，顯逾其犯
    行之可責程度，衡諸比例原則，本院認以不予宣告沒收為當
    。
四、又被告前未曾受有期徒刑以上刑之宣告，此有臺灣彰化地方
    法院檢察署刑案資料查註紀錄表及臺灣高等法院被告前案紀
    錄表各一份在卷可考，其因一時失慮，致罹刑典，經此偵審
    程序及論罪科刑之教訓後，當應知所警惕而無再犯之虞，本
    院認所宣告之刑，以暫不執行為適當，爰依刑法第七十四條
    第一款，宣告緩刑四年，以啟自新。惟被告任意清除廢棄物
    之行為，對國民健康及自然生態均有一定程度之影響，環保
    單位為復育環境，勢必需支出相關費用，是於緩刑宣告同時
    ，應有命被告向公庫支付一定金額之必要，爰依刑法第七十
    四條第二項第四款規定，併宣告被告應向公庫支付五萬元。
據上論斷，應依刑事訴訟法第二百七十三條之一第一項、第二百
九十九條第一項前段，廢棄物清理法第四十六條第四款，刑法第
十一條前段、第七十四條第一項第一款、第二項第四款，判決如
主文。
本案經檢察官蔡曉崙到庭執行職務。
中    華    民    國    97    年    3     月    20    日
                  刑事第六庭    法  官  鄭舜元
以上正本證明與原本無異。
如不服本判決，應於判決送達後10日內，向本院提出上訴書狀，
上訴書狀應「敘述具體上訴理由」，並按他造當事人之人數附繕
本。「切勿逕送上級法院」。
中    華    民    國    97    年    3     月    20    日
                                      書記官  呂雅惠
附錄：論罪科刑法條：
廢棄物清理法第46條
有下列情形之一者，處1年以上5年以下有期徒刑，得併科新臺幣
3百萬元以下罰金：
一、任意棄置有害事業廢棄物。
二、事業負責人或相關人員未依本法規定之方式貯存、清除、處
    理或再利用廢棄物，致污染環境。
三、未經主管機關許可，提供土地回填、堆置廢棄物。
四、未依第41條第1項規定領有廢棄物清除、處理許可文件，從
    事廢棄物貯存、清除、處理，或未依廢棄物清除、處理許可
    文件內容貯存、清除、處理廢棄物。
五、執行機關之人員委託未取得許可文件之業者，清除、處理一
    般廢棄物者；或明知受託人非法清除、處理而仍委託。
六、公民營廢棄物處理機構負責人或相關人員、或執行機關之人
    員未處理廢棄物，開具虛偽證明。


司法院資訊處製作；財團法人民間司法改革基金會備份。
